【裁判字號】    94,易,1878
【裁判日期】    951220
【裁判案由】    恐嚇
【裁判全文】
臺灣高雄地方法院刑事判決              94年度易字第1878號
公  訴  人  臺灣高雄地方法院檢察署檢察官
被      告  丁○○
上列被告因恐嚇案件，經檢察官提起公訴（93年度偵字第637號）
，本院判決如下：
    主  文
丁○○共同意圖為自己不法之所有，以恐嚇使人將本人之物交付
，處有期徒刑捌月。
    事  實
一、丁○○因違反麻醉藥品管理條例案件，經本院以民國86年度
    易字第2869號於86年6 月2 日判處有期徒刑6 月確定，於87
    年1 月22日縮短刑期執行完畢（未構成累犯）。緣己○○（
    業經臺灣高雄地方法院檢察署以93年度偵字第637 號於94年
    8 月24日不起訴處分確定）於92年1 月30日晚間10時許在高
    雄市○○區○○路與大義街口，見乙○○於其所有之YZ—09
    23車號黃色速霸陸自小客車上熟睡中，而以強暴脅迫之方式
    ，至乙○○不能抗拒，將上開小客車行駛至同市鼓山區萬壽
    山公園動物園停車場內後，再將乙○○人拖出車外毆打，至
    其不能抗拒，而取得其身上手錶1 支、皮包1 個、新台幣（
    下同）1,000 元及證件等財物，且取得上開自小客車得手。
    詎丁○○於92年3 月間某日某時自甲○○（業經臺灣高雄地
    方法院檢察署以93年度偵字第637 號於94年8 月24日不起訴
    處分確定）處知悉上情後，竟萌生向車主乙○○勒贖得款花
    用之意，而與甲○○基於意圖為自己不法所有之共同犯意聯
    絡，由甲○○於同年3 月12日晚上6 時30分許，持
    0000000000門號行動電話撥打至乙○○所持用之0000000000
    門號行動電話，以若不處理車要送至大陸或燒掉等語，恐嚇
    乙○○交付50,000元之贖款，致乙○○心生畏懼，擔心無法
    找回失車而與之議價後，以30,000元成交。嗣乙○○於同日
    晚上7 時許，依甲○○之指示將議定之贖款30,000元放置在
    高雄市○○路、博愛路路口停放之1 輛藍色小貨車後車架平
    台上，以交付贖款，隨即由丁○○出面取得該筆款項得手。
    其後，由該筆30 ,000 元款項由丁○○、甲○○朋分花用，
    然乙○○並未獲甲○○之指示而取回失車。
二、案經高雄市政府警察局報請臺灣高雄地方法院檢察署檢察官
    偵查起訴。
    理  由
壹、程序部分：
一、按被告以外之人於偵查中向檢察官所為之陳述，除顯有不可
    信之情況者外，得為證據，刑事訴訟法第159 條第2 項定有
    明文。證人即被害人乙○○、證人甲○○及己○○於偵查中
    之陳述，係在檢察官前所為之陳述，而檢察官乃代表國家偵
    查犯罪、實施公訴，依法有訊問被告、證人及鑑定人之權，
    實務上運作時，檢察官偵查中向被告以外之人所取得之陳述
    ，原則上均能遵守法律規定，不致違法取供，可信度極高，
    本院審酌上開證人於檢察官偵查中所為之陳述，並無顯不可
    信之情形，依刑事訴訟法第159 條之1 第2 項規定，有證據
    能力。
二、次按被告以外之人於審判外之言詞或書面陳述，除法律有規
    定者外，不得作為證據，刑事訴訟法第159 條定有明文。惟
    被告以外之人於審判外之陳述，雖不符同法第159 條之1 至
    之4 規定，而經當事人於審判程序同意作為證據，法院審酌
    該言詞陳述或書面陳述作成時之情況，認為適當者，亦得為
    證據。又當事人、代理人或辯護人於法院調查證據時，知有
    第159 條第1 項不得為證據之情形，而未於言詞辯論終結前
    聲明異議者，視為有前項之同意，此亦據同法159 條之5 規
    定甚明。證人即被害人乙○○、證人甲○○、己○○於警詢
    中之陳述，雖為被告以外之人於審判外之言詞，屬於傳聞證
    據，惟檢察官及被告丁○○於本院準備程序及審判程序均同
    意上開證人於司法警察調查中所為之陳述有證據能力，本院
    審酌上開言詞及書面陳述作成時之證據取得過程並無瑕疵，
    且與待證事實具有關連性等情況，認為適當，應認依刑事訴
    訟法第159 條之5 第1 項之規定，得為證據，而有證據能力
    。另卷附之車牌失竊、車輛竊盜資料個別查詢報表、贓物認
    領保管單，雖均屬被告以外之人於審判外之書面陳述，惟上
    開書面陳述均經被告於本院審理中同意作為證據，本院審酌
    該等文件係依其業務上情況所製作之文書，並無非法取得之
    不適當情形，依刑事訴訟法第15 9條之5 第1 項，自得作為
    證據。
貳、實體部分：
一、訊據被告雖坦承有因證人甲○○之託，而於92年3 月12日晚
    上約7 時許，在高雄市○○路、博愛路路口1 輛藍色小貨車
    後車架平台上取得一筆款項30,000元，取回後，甲○○將其
    中約5000元至10,000元交給伊，惟否認有恐嚇取財犯行，辯
    稱：係甲○○委託伊至上開地點取款，伊問甲○○何事，甲○○表示不要問等語。經查：
  (一)被告於92年3 月12日晚上約7 時許，在高雄市○○路、博愛
    路路口1 輛藍色小貨車後車架平台上取得一筆款項30,000元
    ，取回後，甲○○將其中約5000元至10,000元交給伊一節，
    業據被告自白在卷，核與證人甲○○證述情節相符（見警卷
    第15至22頁、偵查卷第76頁），而證人甲○○經本院傳訊到
    院，但因拒絕證言，經本院勘驗證人甲○○92年9 月24日警
    詢錄音帶及93年2 月13日偵訊錄音帶無訛（見本院95年12月
    6 日審判筆錄），足認被告前開自白與事實相符，自堪採信
    。是被告有於上開時地取得該筆30,000元款項後，交付證人
    甲○○，證人甲○○則將其中部分款項分給被告使用一節，
    堪予認定。
  (二)關於被告何以於上開時地所取得上開款項之緣由。證人乙○○證稱：92年3 月12日晚上6 時30分許，有人持0000000000
     門 號行動電話撥打至其所持用之0000000000門號行動電話
    ，以若不處理車要送至大陸或燒掉等語，恐嚇其交付50,000
    元之贖款，其因擔心無法找回失車而與之議價後，以30,000
    元成交，隨即於同日晚上7 時許，依對方指示將議定之贖款
    30,000元放置在高雄市○○路、博愛路路口1 輛藍色小貨車
    後車架平台上以交付贖款，自對方打電話過來至其放置該筆
    款項完畢，該通電話一直持續約10至20分鐘，均由同一人與
    其通話亦未斷線，迨至其放置款項離開後不久，對方即掛掉
    電話（見警卷第2 至5 頁、偵查卷第140 頁、本院95年8 月
    2 日審判筆錄）。核與證人甲○○證稱：其於92年3 月12日
    晚上6 時30分許持00 00000000 門號行動電話撥打至乙○○
    所持用之00000000 00 門號行動電話，恐嚇乙○○交付30,0
    00元之贖款，要求乙○○將之放置在高雄市○○路、博愛路
    路口1 輛藍色小貨車後車架平台上，由其告知被告前去取回
    該筆款項等語（見警卷第16至17頁、偵查卷第76頁、本院95
    年12月6 日審判筆錄勘驗之上開警詢、偵查錄音帶譯文）大
    致相符。復衡諸若非證人甲○○以上開證人乙○○所證之恐
    嚇言語，令證人乙○○因擔心無法找回失車而心生畏懼，何
    以依其指示交付該筆款項，益徵證人乙○○之證言，確屬可
    採。基此，證人甲○○有於92年3 月12日晚上6 時30 分 許
    持0000000000門號行動電話撥打至乙○○所持用之00000000
    00門號行動電話，以上開恐嚇之語令證人乙○○心生畏懼而
    同意交付30,0 00 元款項，且證人乙○○隨即於同日晚上7
    時許，依證人甲○○指示將議定之贖款30,000元放置在高雄
    市○○路、博愛路路口1 輛藍色小貨車後車架平台上而交付
    贖款之情事，亦堪認定。
  (三)承此，證人甲○○打電話恐嚇證人乙○○，要求證人乙○○
    於上開時地交付上開30,000元款項後，係由被告於上開時地
    取得該筆款項，再交付證人甲○○，且證人甲○○再將其中
    部分款項分給被告使用一節，如前所述，已堪認定。則本件
    之爭點為被告就證人甲○○上開犯行間是否有犯意聯絡及行
    為分擔。經查：
  1.被告固然迭辯稱：當天證人甲○○告訴伊有賺錢的機會，叫
    伊至高雄市○○路與明華路口一輛藍色小貨車上拿該筆款項
    ，說事後會給伊一些報酬，伊有覺得奇怪，問證人甲○○，
    證人甲○○說不要問，伊不知道是向別人恐嚇的錢等語（見
    警卷第23頁、偵查卷第126 頁、本院94年11月23日準備程序
    筆錄、95年10月18日及12月6 日審判程序筆錄）。
  2.經核證人己○○前曾證稱：曾聽被告提過證人甲○○叫被告
    至博愛與明華路口一輛藍色小貨車上取回3 萬元，事後證人
    甲○○分給他1 萬元的事，後來也有聽證人甲○○說過有打
    電話給車主，叫被告去拿錢的事（見警卷第11頁、偵查卷第
    109 頁）。被告再聲請本院詰問證人己○○，其於本院亦結
    證稱：約3 、4 年前，被告提過幫證人甲○○去取錢，回來
    後證人甲○○分給他一些錢的事，但被告未曾提過向車主恐
    嚇的事，猜測被告應不敢做恐嚇這樣的事等語（見本院95年
    10 月18 日審判筆錄）。由上開證人己○○證言，足見其固
    然知曉被告確有因證人甲○○之託前去博愛路與明華路口取
    錢之舉，至於被告就證人甲○○上開於92年3 月12日恐嚇乙○○之犯行間究否有犯意聯絡或行為分擔，僅係其個人臆測
    之詞，尚難遽採，而無得以之為據認定被告對於上開恐嚇之
    舉不知情。
  3.因之，本院傳訊證人甲○○於95年12月6 日到院，但證人甲○○以恐因陳述致自己受刑事追訴或處罰為由，拒絕證言。
    經本院勘驗證人甲○○前之92年9 月24日警詢及93年3 月13
    日偵查錄音並製作譯文（92年9 月30日警詢錄音因無法播放
    ，故未勘驗），證人甲○○前曾明確結證稱：恐嚇證人乙○○的事是其與被告做的，確實有向被告提起恐嚇的事，事前
    有向被告說清楚，但沒有說到分給他多少錢，事後分給他1
    萬元等語（見警卷第16至17頁、偵查卷第76頁、本院95年12
    月6 日審判筆錄勘驗之上開警詢、偵查錄音帶譯文）。又被
    告聲請詰問證人即其配偶戊○○，其於本院結證稱：證人甲○○至被告住處時，有聽聞證人甲○○叫被告前去拿錢，證
    人甲○○當時說話的方式令她個人覺得很奇怪，證人甲○○
    說自己沒空，但證人甲○○實際上沒事，卻一直催促被告去
    拿錢，且被告去拿錢之前自己也說奇怪，被告拿錢回來後，
    被告告訴她說不要問，被告錢拿回來後，證人甲○○有給被
    告約3 、4 千元，但後來又拿一些錢回去，被告僅留下2 千
    元等語（見本院95年10月18日審判筆錄）；佐以被告亦自承
    證人甲○○告知伊去拿錢時，伊有覺得奇怪等語；另證人甲○○要求被告前去取錢之處，係博愛與明華路口之某輛藍色
    小貨車平台上所置之3,000 元款項，以該款項數額非微，且
    放置地點亦大別於常情，若非有特殊情事，一般人幾無可能
    將金錢放置該處，是證人甲○○告知被告之此節，確實足以
    引起他人疑慮至明，足見被告於95年3 月12日晚上約7 時許
    前去博愛路與明華路口一輛藍色小貨車取該筆款項之前，證
    人甲○○因此件告知被告前去取款之事，而與被告有所商談
    ，且當時證人甲○○敘述此事之方式與過程，顯足以讓一般
    人均發覺此事異樣之處。復衡以被告供承其與證人甲○○係
    友人，92年3 月間那段時間，證人甲○○偶爾至其家中一節
    ，顯示被告與證人甲○○當時確有相當程度之交情，衡情被
    告既已得以察覺證人甲○○所言有異樣之處，且證人甲○○
    係告知其前去取款，足以使其與該異樣之事發生嚴重利害關
    係，進而瞭解事情始末，即證人甲○○因此而告知被告恐嚇
    之事，經被告首肯後由被告前去取回該筆款項之情事，誠與
    常情無違，益證證人甲○○之證言，洵可採信。故被告所辯
    ：伊僅取款，不知道證人甲○○恐嚇云云，顯無足取。
  4.至被告取回該筆30,000元款項後，證人甲○○究分給被告若
    干一節。被告歷次所供分別有5,000 元、6,000 元或數千元
    等語；證人戊○○則證稱係3 、4 ,000 元 ，事後證人甲○○又拿回一些，最後僅給2,000 元等語；證人甲○○則證朋
    分給被告1 0,000 元等語，其等所陳均有歧異。惟因本件自
    92年3 月12日發生迄今已3 年餘，非僅被告與上開證人就本
    件之記憶有所差異，因時隔日久之故，其等記憶有遺漏或錯
    誤之現象，事所難免，甚至被告與甲○○間當時或有其他金
    錢往來，導致彼此間就所分金錢認知之差異，亦有可能。是
    故，雖尚難以被告上開所供及證人證言，明確認定被告所分
    得之金錢若干，而僅足認被告確有與證人甲○○朋分該筆款
    項，數額約數千元至1 0,000 元間，仍無解於被告確有就上
    開恐嚇犯行，有犯意聯絡及行為分擔之事實。
  5.綜上以觀，足認被告顯然與證人甲○○就上開恐嚇取財犯行
    ，有犯意之聯絡及行為之分擔，是被告辯稱恐嚇取財犯行與
    伊無關云云，顯與事實不符。
  6.又按刑法共同正犯，係指2 人以上基於違法意思之聯絡，共
    同實施犯罪行為，是共同正犯彼此間係立於相互補充或相互
    利用之分工原則，毋須各人對於構成要件之全部行為或各階
    段行為，均須參與實施，故無論係參與全部行為，或為部份
    行為之分擔，均不失為共同行為，均須就全部行為負共同正
    犯之責任。本案被告與證人甲○○間各自負擔部分之行為，
    其目的無非係為實現恐嚇取財之不法犯行，是被告縱未就全
    部行為均親自實行或參與（如其中打電話向證人乙○○出以
    恐嚇言語之行為，係證人甲○○所為，被告並未為此部分犯
    行，已於前述），然就恐嚇取財之犯行仍應負共同正犯之刑
    責。
  (四)綜上所述，本件事證明確，被告所辯，無非事後飾詞，不足
    採信，犯行堪以認定，應依法論科
二、核被告所為，係犯刑法第34 6條第1 項之恐嚇取財既遂罪。
    又被告與證人甲○○間，就上開恐嚇取財之犯行間，有犯意
    聯絡及行為分擔，均為共同正犯。又被告行為後，刑法業於
    94 年1月7 日修正公布刪除，並於95年7 月1 日施行，其中
    關於罰金部分固有修正，而有修正前後不同之規定，然因就
    被告上開所犯刑法第34 6條第1 項罪刑部分，本件並未宣告
    被告併科罰金，自無庸為新舊法比較，附此敘明。
三、本院審酌被告前曾因違反麻醉藥品管理條例案件，經本院以
    86年度易字第2869號判處有期徒刑6 月確定，於87年1 月22
    日縮短刑期執行完畢，有臺灣高等法院被告前案紀錄表1 份
    在卷可稽，其素行已非佳，竟又與證人甲○○為圖一己私利
    ，意圖不勞而獲，向被害人恐嚇取財，危害社會治安非輕，
    且犯後飾詞否認、態度非屬良好，及其犯罪之動機、目的、
    手段、犯案次數、參與本案程度之輕重程度、恐嚇所得財物
    之金額、所生危害等一切情狀，量處如主文所示之刑，以資
    懲儆。
四、至起訴意旨關於，甲○○復單獨基於承前之犯意，於同年月
    16日某時起至同年月17日某時止，再次持上開行動電話撥打
    至乙○○上開電話，仍以如不贖車要將車放火燒掉等語，恐
    嚇乙○○支付20,000元之贖款，共計約10餘次，終則經乙○○議價後，甲○○於同年月21日晚間6 時許同意「降價」以
    隨便包數千元紅包即可，並告知車停於高雄市○○區○○路
    拖吊場，經乙○○託友人赴該處查看後，始發覺失車等語。
    然因此部分係證人甲○○於本件與被告共同所為之恐嚇犯行
    之後，單獨基於承前之犯意自行所為，尚與被告無涉，自非
    被告本件犯行之犯罪事實，併此附敘。
據上論斷，應依刑事訴訟法第299 條第1 項前段，刑法第2 條第
1項 前段、第28條、第346 條第1 項，罰金罰鍰提高標準條例第
1條 前段，判決如主文。
本案經檢察官丙○○到庭執行職務。
中    華    民    國    95    年    12    月    20    日
                  刑事第十五庭  審判長法  官  唐照明
                                      法  官  梁淑美
                                      法  官  洪乙心
以上正本證明與原本無異。
如不服本判決，應於收受送達後10日內向本院提出上訴書狀。
中    華    民    國    95    年    12    月    22    日
                                      書記官  吳良美
附錄本件判決論罪科刑法條：
中華民國刑法第346條第1項：
（單純恐嚇罪）
意圖為自己或第三人不法之所有，以恐嚇使人將本人或第三人之
物交付者，處6 月以上5 年以下有期徒刑，得併科1 千元以下罰
金。


司法院資訊處製作；財團法人民間司法改革基金會備份。
